【裁判字號】    99,交聲,2044
【裁判日期】    990521
【裁判案由】    聲明異議
【裁判全文】
臺灣臺中地方法院交通事件裁定        99年度交聲字第2044號
原處分機關  交通部公路總局臺中區監理所
異議人即受  甲○○
處分人
上列受處分人因違反道路交通管理處罰條例案件，對於交通部公
路總局臺中區監理所於民國99年5月3日所為之處分（原處分案號
：中監違字第裁60-HD0000000號裁決書）聲明異議，本院裁定如
下：
    主    文
原處分關於吊扣普通自用小客車駕駛執照貳拾肆個月部分撤銷。
甲○○輕型機器腳踏車駕駛人駕駛輕型機器腳踏車，經測定酒精
濃度超過規定標準，吊扣輕型機器腳踏車駕駛執照貳拾肆個月。
    理  由
一、聲明異議人即受處分人甲○○ (下稱受處分人)聲明異議意
    旨略以：受處分人於民國九十八年十月十八日騎輕型機車違
    規，監理所要扣伊汽車駕照，伊因工作上下班需要使用交通
    工具，且需扶養家中有兩個小孩及中風的父親，經濟上有困
    難，請求免於吊扣汽車駕照，可使伊繼續工作及載中風的父
    親至醫院就醫等語。
二、經查：
(一)按汽車駕駛人飲用酒類後，其吐氣所含酒精濃度超過每公升
    ○點二五毫克以上者，不得駕車；又汽車駕駛人，駕駛汽車
    經測試檢定，有酒精濃度超過規定標準者，處一萬五千元以
    上六萬元以下罰鍰，並當場移置保管其車輛及吊扣其駕駛執
    照一年，道路交通安全規則第一百一十四條第二款及道路交
    通管理處罰條例第三十五條第一項第一款分別定有明文。
(二)另按九十四年十二月十四日修正前之同條例第六十八條固明
    定：「汽車駕駛人，因違反本條例及道路交通安全規則之規
    定，受吊扣或吊銷駕駛執照處分時，吊扣或吊銷其持有各級
    車類之駕駛執照」，惟此條文業經修正為：「汽車駕駛人，
    因違反本條例及道路交通安全規則之規定，受吊銷駕駛執照
    處分時，吊銷其持有各級車類之駕駛執照」，此一條文修正
    之原因乃係舊法將違法或違規駕駛人所持有各級車類之駕駛
    執照一併吊扣或吊銷失之苛酷，影響人民工作及生活甚鉅，
    故依修正後道路交通管理處罰條例第六十八條之規定，受吊
    扣駕駛執照處分時，不再吊扣其持有各級車類之駕駛執照，
    僅於受吊銷駕駛執照處分時，始吊銷其持有各級車類之駕駛
    執照，而限縮原條文之適用範圍，此新修正條文，經總統於
    九十四年十二月十四日以華總一義字第○九四○○一九九三
    二一號令修正公布，並經行政院於九十五年二月二十七日以
    院臺交字第○九五○○二八二九八號令發布定九十五年三月
    一日起施行。本件受處分人於九十八年十月十八日十九時十
    分許違規時，上開新修正之道路交通管理處罰條例第六十八
    條業已生效施行，自應適用修正後之規定，僅吊扣其違法或
    違規當時所駕駛車輛之駕駛執照，不再吊扣其持有各級車類
    之駕駛執照，合先敘明。
(三)再按汽車駕駛執照分為下列各類：小型車普通駕駛執、大貨
    車普通駕駛執照、大客車普通駕駛執照、聯結車普通駕駛執
    照、小型車職業駕駛執照、大貨車職業駕駛執照、大客車職
    業駕駛執照、聯結車職業駕駛執照、國際駕駛執照、輕型機
    器腳踏車駕駛執照、小型輕型機器腳踏車駕駛執照、普通輕
    型機器腳踏車駕駛執照、重型機器腳踏車駕駛執照、普通重
    型機器腳踏車駕駛執照、大型重型機器腳踏車駕駛執照，道
    路交通安全規則第五十三條定有明文。又汽車駕駛人取得高
    一級車類之駕駛資格者，應換發駕駛執照，並准其駕駛較低
    級車類之車輛，已領有小型車駕駛執照者，得駕駛輕型機器
    腳踏車，道路交通安全規則第六十一條第一項第四款，亦定
    有明文。
三、查本件受處分人持普通自用小客車駕駛執照，駕駛車牌號碼
    為VTM-六八八號之輕型機車於九十八年十月十八日十九時十
    分許，在臺中縣沙鹿鎮○○路五十七之四號處，因「酒後駕
    車，肇事致人受傷，經光田醫院抽血檢測相驗於呼氣值一‧
    七三五mg/l」之違規事實經警舉發，為受處分人所不爭執，
    復有臺中縣警察局舉發違反道路交通管理事件通知單、原處
    分機關本件裁決書、臺灣高等法院被告前案紀錄表、本院九
    十九年度沙交簡字第一六○號、臺灣臺中方法院檢察署九十
    八年度偵字第二七二一七號聲請簡易判決處刑書(公共危險
    部分)及不起訴處分書(過失傷害部分，係因告訴人撤回告訴
    而為不起訴處分)各一份等件附卷可稽，已足認定。是依前
    述受處分人依法所受之處分應為限制其駕駛輕型機車之權利
    ，而非限制受處分人駕駛自用小客車之權利，然原處分機關
    竟吊扣受處分人之普通自用小客車駕駛執照，顯有誤會，且
    此舉無異剝奪受處分人駕駛普通自用小客車之權利，對受處
    分人之工作權造成極大之損害，復與現行之道路交通管理處
    罰條例第六十八條之規定未合，故受處分人此部分異議理由
    ，自屬可採。從而，本件異議為有理由，爰撤銷原處分關於
    吊扣普通自用小客車駕駛執照二十四個月部分，並就該撤銷
    部分改諭知如主文第二項所示之處罰。至原處分機關上揭裁
    決書另裁處受處分人施以道安講習部分，聲明異議意旨並未
    指摘及此，本院即無由就此部分之處分併予審酌，附此敘明
    。
四、再者，公路機關因汽車駕駛人取得高一級車類之駕駛資格者
    ，應換發駕駛執照，並准其駕駛較低級車類之車輛之規定，
    於實務上雖僅逐級核給汽車駕駛執照一張。然按汽車駕駛人
    飲用酒類或其他類似物後，其吐氣所含酒精濃度超過每公升
    ○. 二五毫克，不得駕車；汽車駕駛人駕駛汽車經測試檢定
    ，有「酒精濃度超過規定標準」之情形者，處新臺幣一萬五
    千元以上六萬元以下罰鍰，並當場移置保管其車輛及吊扣其
    駕駛執照一年，道路交通安全規則第一百十四條第二款及道
    路交通管理處罰條例第三十五條第一項第一款分別定有明文
    。是故違規飲酒駕車須受「吊扣其駕駛執照」處分乃為法律
    所明定，尚難因同條例第六十八條已有修正，即謂不能執行
    「吊扣駕駛執照」之處分。況行為人之行為應否受行政處分
    與其應受之行政處分如何執行，係屬不同層面之問題。縱使
    原處分機關所為之處分有逾越法律授權裁罰之範圍，亦僅能
    就該部分違法處分撤銷，另為適當之處分，不得逕行諭知行
    為人之違規行為不罰（臺灣高等法院臺中分院九十七年度交
    抗字第一九三號、一七五號、一四三號、三四號、九十六年
    度交抗字第一○八一號、一三六號裁定意旨參照）。是本件
    持有普通自用小客車駕駛執照者，因駕駛輕型機車違規，而
    須吊扣輕型機車駕駛執照時，或有產生技術層面之困難，惟
    行政機關本應因應法令之變更，而精進其行政執行成效，斷
    不得因技術層面之困難，為求行政上之便利而置相關法令於
    不顧，甚或逾越比例原則，逕吊扣其持有各級車類之駕駛執
    照，侵害受處分人之工作權，是此技術層面之問題，要難據
    為原處分並無不當之理由，而苛求受處分人容忍，併此敘明
    。
五、據上論斷，應依道路交通管理處罰條例第八十七條第二項，
    道路交通案件處理辦法第二十條規定，裁定如主文。
中    華    民    國    99    年    5     月    21    日
                      交通法庭  法  官  江奇峰
以上正本證明與原本無異。
如不服本裁定，應於送達後五日內，向本院提出抗告狀。
                                書記官  江慧貞
中    華    民    國    99    年    5     月    21    日

司法院資訊處製作；財團法人民間司法改革基金會備份。
